臺北高等行政法院裁定
　　　　　　　　　　　　　　　　94年度訴字第01052號
原　　　告　甲○○
被　　　告　教育部
代　表　人　乙○○部長）住同.
訴訟代理人　朱碧玲
上列當事人間因返還土地事件，原告不服行政院中華民國94 年3
月22日院臺訴字第0940082452號訴願決定，提起行政訴訟。本院
裁定如下︰
    主　文
原告之訴駁回。
訴訟費用由原告負擔。
    理　由
一、按訴訟事件非屬行政法院之權限者，應依行政訴訟法第107
    條第1項第1款以裁定駁回之。次按台灣光復後，政府接收在
    台灣日人之公私有財產，均係由我國依國際公法之法則所接
    收並取得所有權，並非政府依行政處分而取得所有權 (最高
    行政法院92年判字第298號判決參照)。因而以政府所接收者
    非日產而為私人所有，主張所有權請求返還，係就私法關係
    所為之爭議，應循私法途徑尋求救濟 (參見改制前行政法院
    51年判字第297號判例及最高行政法院87年裁字第441號裁定
    ) ，行政法院並無審判權限，如向行政法院起訴，起訴不合
    法，應予以駁回。
二、本件原告於93年10月19日向行政院陳請，主張其先祖王雪農
    ，於日據時期經臺灣總督府開墾坐落臺南市北區鄭子寮庄所
    在海埔地之養魚池許可，並受領承墾書，依日本民法規定，
    自墾峻日起滿10年即無償取得墾峻土地即台南市○○○段35
    0號 (重測後分割為台南市○區○○段1號等多筆土地)( 以
    下稱系爭土地)之業主權，嗣政府將之以日本在台灣之偽產
    接受，請求發還系爭土地，案經行政院秘書處以93年10月27
    日院臺教字第0930049562號書函轉請被告參處逕復。經被告
    以93年11月8日部授教中（總）字第0930596113號函復 ( 以
    下稱系爭函文)，以原告所請發還系爭土地，依原告提供之
    日據時期台帳所登記之權利人為國庫，於大正10年8月18 日
    交換予學租財團，大正13年4月1日名義人變更為財團法人學
    租財團，39年總登記為臺灣省政府所有，管理機關為前臺灣
    省政府教育廳，嗣臺灣省政府功能業務與組織調整後，登記
    為國有，管理機關為被告，揆諸前開登記移轉過程，均係合
    法登記取得，原告所述顯非事實，本案倘有產權爭議，應循
    司法程序解決等語。原告不服，提起訴願經駁回，提起本件
    訴訟，請求撤銷訴願決定、「原處分」 (按即指系爭函文)
    ，命被告返還系爭土地，如不能返還，以公告現值加4成賠
    償。
三、查系爭土地依日據時期土地台帳登記之權利人為國庫，於大
    正10年8月18日交換予學租財團，大正13年4月1日名義人變
    更為財團法人學租財團，39年總登記為臺灣省政府所有，管
    理機關為前臺灣省政府教育廳，嗣臺灣省政府功能業務與組
    織調整後，登記為國有，管理機關為被告，此有日據時期土
    地台帳及土地登記簿謄本在訴願卷可稽，是政府係依國際公
    法法則接收屬於日產之系爭土地，並非依行政處分取得系爭
    土地。原告主張其先祖王雪農就系爭土地已取得業主權一節
    ，姑不論其為此主張所憑之資料 (本院卷第30頁)並未載有
    業主權，是否可信，尚有疑義，然核原告此部分主張，係以
    政府所接收之系爭土地為其私人所有，主張所有權請求返還
    ( 見本院卷第55頁準備程序筆錄)，依照首揭說明，係就私
    法關係所為之爭議，應循私法途徑尋求救濟，訴願決定為不
    受理決定，並無不合。本件行政法院並無審判權限，其向本
    院提起本件訴訟，起訴不合法，應予以駁回。
四、依行政訴訟法第107條第1項第1款、第104條、民事訴訟法第
    95條、第78條，裁定如主文。
中    華    民    國    94     年     8    月    29   日
                        第一庭審判長法  官 姜素娥
                                    法  官 陳國成
                                    法  官 吳東都
上為正本係照原本作成。
如不服本裁定，應於送達後10日內向本院提出抗告狀（須按他造
人數附繕本）。
中    華    民    國    94     年     8    月    29   日
 　　  　　　　　　　    　         書記官 李金釵
